臺灣雲林地方法院刑事判決
109年度易字第705號
公  訴  人  臺灣雲林地方檢察署檢察官
被      告  王金地




上列被告因竊盜案件，經檢察官提起公訴（109年度偵字第6460
號），於本院準備程序中，被告就被訴事實為有罪之陳述，本院
裁定進行簡式審判程序，判決如下：
    主  文
王金地犯攜帶兇器侵入住宅竊盜罪，累犯，處有期徒刑壹年貳月
。又犯攜帶兇器毀壞門窗侵入住宅竊盜罪，累犯，處有期徒刑壹
年。應執行有期徒刑壹年捌月。
未扣案如附表所示犯罪所得均沒收之，於全部或一部不能沒收或
不宜執行沒收時，追徵其價額。
    事  實
一、王金地意圖為自己不法之所有，基於竊盜之各別犯意，分別
    為下列犯行：
　㈠於民國108年5月30日下午3時35分許，攜帶客觀上對人之生命
    、身體、安全構成威脅足供兇器使用之鉗子與螺絲起子各1
    支（均未扣案），趁林明宏位在雲林縣○○市○○路00巷00號之
    住處大門未上鎖之際侵入，徒手竊取林明宏所有如附表編號
    1、2所示之物，得手後離去。嗣林明宏發現遭竊報警，警方
    調閱監視器循線查悉上情。
　㈡於108年6月21日上午11時54分許，持客觀上對人之生命、身
    體、安全構成威脅足供兇器使用之萬能鉗1支(未扣案)，破
    壞門鎖後，侵入黃錫鐐位在雲林縣○○市○○路000巷0號4樓之
    住處內，竊取黃錫鐐所有如附表編號3至7所示之物。嗣黃錫
    鐐發現遭竊報警，警方調閱監視器循線查悉上情。
二、案經林明宏、黃錫鐐訴由雲林縣警察局斗六分局報告臺灣雲
    林地方檢察署檢察官偵查起訴。
    理  由
一、被告王金地所犯係死刑、無期徒刑、最輕本刑為3年以上有
    期徒刑以外之罪，被告於本院準備程序進行中就起訴事實為
    有罪之陳述，經告知簡式審判程序之旨，並聽取檢察官及被
    告之意見後，裁定進行簡式審判程序審理。
二、認定犯罪事實所憑之證據及理由
　㈠上開犯罪事實，業經被告於警詢、偵查或審判中坦承不諱（
    警卷第3頁至第8 頁、偵卷第57頁至第61頁、第71頁、本院
    卷第125頁至第133頁、第135頁、第136頁），並經證人鄧智
    中、證人即告訴人林明宏、黃錫鐐於警詢中證述在卷（警卷
    第13頁、第14頁、第19頁、第20頁、第23頁至第26頁），且
    有108年5月30日、6月21日監視器拍攝被告行蹤畫面擷圖各1
    份、新北市政府社會局108年8月14日函暨所附敬老記名悠遊
    卡個人資料1份、108年5月30日被告來回行經路線GOOGLE地
    圖1紙、台鐵交易明細查詢表2紙在卷可參（警卷第29頁至第
    31頁、第34頁、第38頁、第39頁、第41頁至第60頁、第64頁
    、第65頁、第67頁、第68頁），足認被告之自白與事實相符
    ，可信為真實。
　㈡起訴書記載被告就犯罪事實一㈠部分竊取現金新臺幣1萬餘元
    、舊錢幣若干，就犯罪事實一㈡部分竊取硬幣數千元、舊錢
    幣若干部分之確切數額，經被告於審判中供承各如附表編號
    1、2、4、5所示，被告並坦承尚有竊取如附表編號6所示港
    幣600元，核與黃錫鐐證述相符，均爰予更正。
  ㈢林明宏雖於警詢中稱其住處大門口門鎖遭破壞，回家發現鑰
　　匙插進不能轉動等語，惟被告稱其係推門進入等語，卷內復
　　查無其他證據證明該門鎖為被告破壞，故此部分尚難以林明
    宏之單一指述，認為被告有破壞林明宏住處門鎖行為，併予
    說明。
　㈣綜上，本案事證明確，被告犯行均堪認定，皆應依法論科。
三、論罪科刑之理由
  ㈠被告為犯罪事實一㈠犯行後，刑法第321條業於108年5月29日
    修正，並於同年5月31日施行。修正前刑法第321條第1項之
    法定刑為「處6月以上、5年以下有期徒刑，得併科新臺幣10
    萬元以下罰金」，修正後為「處6月以上、5年以下有期徒刑
    ，得併科新臺幣50萬元以下罰金」，經比較新舊法結果，修
    正後之法定刑較修正前之規定為高，修正後之規定並未較有
    利於被告，依刑法第2條第1項前段規定，自應適用修正前之
    刑法第321條第1項規定處斷。至犯罪事實一㈡部分係於刑法
    第321條修正後所犯，自應逕適用現行刑法第321條，附此敘
    明。
　㈡刑法第321條第1項第3款之攜帶兇器竊盜罪，係以行為人攜帶
    兇器竊盜為其加重條件，此所謂兇器，其種類並無限制，凡
    客觀上足對人之生命、身體、安全構成威脅，具有危險性之
    兇器均屬之，且祇須行竊時攜帶此種具有危險性之兇器為已
    足，並不以攜帶之初有行兇之意圖為必要，縱在行竊場所隨
    手拾取應用，其有使人受傷害之危險既無二致，自仍應屬上
    述「攜帶兇器」之範疇（最高法院79年台上字第5253號、90
    年度台上字第1261號裁判意旨參照）。被告進行犯罪事實一
    ㈠犯行時有攜帶工具，即在斗六附近五金行買的鉗子和螺絲
    起子，長約15公分，金屬材質，但未使用等節，業據被告於
    警詢、審判中供承在案；另被告為犯罪事實一㈡犯行使用破
    壞門鎖之萬能鉗亦為金屬材質，為被告所自承，是上開鉗子
    、螺絲起子、萬能鉗如持以向人揮擊，客觀上當足以危害他
    人生命、身體安全構成威脅，為具有相當危險性之器具，屬
    於兇器。就犯罪事實一㈠部分被告並未使用，惟揆諸前開裁
    判意旨，並考量被告於犯案時既隨身攜帶上開可資為兇器使
    用之物，衡情應有預備供行竊使用之意，是被告2次犯行均
    該當刑法第321條第1項第3款之攜帶兇器竊盜罪之構成要件
    。
　㈢刑法第321條第1項第2款所謂毀越門扇牆垣（現已修正為「門
    窗」），係指毀損或超越及踰越門扇牆垣而言，與用鑰匙開
    鎖啟門入室者、撬開門鎖啟門入室者不同；所謂越進門扇牆
    垣，其越進二字應解為超越或踰越而進，非謂啟門入室即可
    謂之越進；所謂毀越門扇，其「越」指逾越而言，如係從門
    走入或開鎖啟門入室，均不得謂為逾越門扇（最高法院22年
    度上字第454號、69年度台上字第2415號、77年度台上字第1
    130號裁判意旨參照）。查被告上開犯罪事實一㈡係破壞住處
    大門門鎖後侵入住宅內，應屬毀壞門窗之行為。
　㈣核被告就犯罪事實一㈠所為，係犯修正前刑法第321條第1項第
    1款、第3款之攜帶兇器侵入住宅竊盜罪；就犯罪事實一㈡所
    為，係犯刑法第321條第1項第1款、第2款、第3款之攜帶兇
    器毀壞門窗侵入住宅竊盜罪。又刑事訴訟法第300條所謂變
    更法條，係指罪名之變更而言；刑法第321條第1項第1至第6
    款，僅係該條加重竊盜罪之加重條件，亦非涉罪名之變更，
    故檢察官就同一罪名之罪起訴，經法院審理結果，僅竊盜加
    重條件所有不同之情，因仍屬同一罪名，自無庸變更起訴法
    條（最高法院87年度台上字第3234號、93年度台上字第4421
    號裁判意旨參照）。是起訴書就犯罪事實一㈠部分漏未論及
    修正前刑法第321條第1項第3款之攜帶兇器加重要件，經本
    院補充告知被告（本院卷第129頁）；就犯罪事實一㈡部分起
    訴書漏未論及刑法第321條第1項第2款之毀壞門窗加重要件
    ，惟此僅係就加重條件之增減，非涉罪名之變更，因仍屬同
    一罪名，自無庸變更起訴法條，又審判中雖未諭知被告前開
    犯行亦涉犯刑法第321條第1項第2款之罪名，然起訴書業已
    載明被告持萬能鉗破壞門鎖，且本院審理中復已就犯罪構成
    事實對被告加以調查訊問，使被告有辯解之機會，無礙被告
    防禦權之行使，爰予以補充罪名。
　㈤被告上開2次犯行，犯意各別，行為不同，應分論併罰。
  ㈥被告前因①強盜案件，經臺灣臺中地方法院（下稱臺中地院）
    以89年度訴字第3040號判決判處有期徒刑5年6月確定；②竊
    盜案件，經臺中地院以89年度訴緝字第648號判決判處有期
    徒刑2年，刑前強制工作3年確定；③準強盜、竊盜等案件，
    經臺灣板橋地方法院（現改制為臺灣新北地方法院）以90年
    度訴緝字第22號判決判處有期徒刑4年、8月，應執行有期徒
    刑4年6月確定；④竊盜案件，經臺中地院以90年度易字第224
    1號判決判處有期徒刑1年3月確定，上開數罪所處徒刑，經
    臺中地院以96年度聲減字第203號裁定就部分得減刑之罪減
    刑，並合併定其應執行刑為有期徒刑12年確定，與前所另犯
    案件應執行之殘刑4年2月18日接續執行，於104年3月17日縮
    短刑期假釋出監並付保護管束，嗣於107年6月13日保護管束
    期滿，假釋未經撤銷，未執行之刑視為已執行完畢等情，有
    臺灣高等法院被告前案紀錄表1份附卷可參（本院卷第143頁
    至第190頁），其於前案有期徒刑執行完畢後，5年以內故意
    再犯本件有期徒刑以上之各罪，均為累犯。又被告未因前案
    徒刑執行完畢有所警惕，對刑罰之反應力薄弱，並無應量處
    最低法定刑否則有違罪刑相當原則，亦無法適用刑法第59條
    酌量減輕其刑規定之情形，參酌司法院大法官釋字第775號
    解釋意旨，爰依刑法第47條第1項之規定加重其刑。
　㈦爰審酌被告有前開所述諸多財產犯罪前科紀錄，足見素行欠
    佳，竟不知悔改，不思以己力賺錢，分別以上開方式竊盜他
    人財物，顯未能尊重他人之財產法益，法治觀念淡薄，危害
    社會治安，所為實屬不該。另考量被告犯後坦承犯行，惟其
    竊取財物價值非微，又迄未與林明宏、黃錫鐐和解，賠償其
    等損失，林明宏並表示希望從重量刑之意見（見本院公務電
    話紀錄，本院卷第121頁）；暨參以被告自陳國小肄業之教
    育程度，曾從事清潔工工作，薪水約新臺幣2萬5,000元，嗣
    因中風於107年遭解僱，離婚，其1名智能障礙之女兒現由前
    妻照顧等一切情狀（本院卷第137頁、第138頁），分別量處
    如主文所示之刑，並定其應執行之刑如主文。
四、沒收
  ㈠被告竊得如附表所示之物為其犯罪所得，均未扣案，爰依刑
    法第38條之1第1項前段規定宣告沒收，並於全部或一部不能
　　沒收或不宜執行沒收時，依同條第3項追徵其價額。
　㈡上開被告攜帶之鉗子、螺絲起子、被告使用之萬能鉗各1支，
    雖屬被告所有，惟未扣案，無證據證明現仍存在，加諸上開
    犯罪工具甚易取得，價值不高，並不具備刑法上之重要性，
    爰不予宣告沒收或追徵。
據上論斷，應依刑事訴訟法第273條之1第1項、第299條第1項前
段，刑法第2條第1項前段、（修正前）第321條第1項第1款、第3
款、第321條第1項第1款、第2款、第3款、第47條第1項、第50條
第1項前段、第51條第5款、第38條之1第1項前段、第3項，刑法
施行法第1條之1第1項，判決如主文。
本案經檢察官吳文城提起公訴；檢察官蔡少勳到庭執行職務。
中    華    民    國    110   年     2    月    23    日
                  刑事第二庭   法  官   黃麗竹 
以上正本證明與原本無異。 
如不服本判決，應於收受本判決後20日內向本院提出上訴書狀，
並應敘述具體理由。如未敘述上訴理由者，應於上訴期間屆滿後
20日內向本院補提理由書狀（均須按他造當事人之人數附繕本）
「切勿逕送上級法院」。
告訴人或被害人對於判決如有不服，具備理由請求檢察官上訴者
，其上訴期間之計算，係以檢察官收受判決正本日期為準。
                               書記官   黃巧吟
中    華    民    國    110   年     2    月    23    日
附錄本案論罪科刑法條全文：
（修正前）中華民國刑法第321條
犯竊盜罪而有下列情形之一者，處6月以上、5年以下有期徒刑，
得併科新臺幣10萬元以下罰金：
一、侵入住宅或有人居住之建築物、船艦或隱匿其內而犯之者。
二、毀越門扇、牆垣或其他安全設備而犯之者。
三、攜帶兇器而犯之者。
四、結夥三人以上而犯之者。
五、乘火災、水災或其他災害之際而犯之者。
六、在車站、埠頭、航空站或其他供水、陸、空公眾運輸之舟、
　　車、航空機內而犯之者。
前項之未遂犯罰之。
中華民國刑法第321條
犯前條第一項、第二項之罪而有下列情形之一者，處6月以上5年
以下有期徒刑，得併科50萬元以下罰金：
一、侵入住宅或有人居住之建築物、船艦或隱匿其內而犯之。
二、毀越門窗、牆垣或其他安全設備而犯之。
三、攜帶兇器而犯之。
四、結夥三人以上而犯之。
五、乘火災、水災或其他災害之際而犯之。
六、在車站、港埠、航空站或其他供水、陸、空公眾運輸之舟、
車、航空機內而犯之。
前項之未遂犯罰之。

附表：
編號 竊取財物名稱 數量/金額（價值） 所有人  1 新臺幣 1萬8,000元 林明宏   2 古玩錢幣 10萬元   3 新臺幣紙鈔 5,000元 黃錫鐐  4 新臺幣硬幣 4,000元   5 舊臺幣 5,000元   6 港幣 600元   7 外島紀念酒 3瓶